【裁判字號】    98,監,37
【裁判日期】    980525
【裁判案由】    選定禁治產人監護人
【裁判全文】
臺灣臺南地方法院民事裁定               98年度監字第37號
聲  請  人  黃清泉
            黃清富
上列聲請人聲請選定黃春花監護人事件，本院裁定如下：
    主    文
選定黃清泉（民國○○○年○月○日生，身份證統一編號：Ｚ0
00000000號，住臺南縣仁德鄉○○村○○○街十四巷七
號）、黃清富（民國○○○年○月○○日生，身分證統一編號：
Ｚ000000000號，住臺南縣六甲鄉○○村○○路四二九
號）為禁治產人黃春花之共同監護人。
程序費用新臺幣壹仟元由聲請人負擔。
    理    由
一、按禁治產人之監護人，依下列順序定之：一、配偶。二、父
    母。三、與禁治產人同居之祖父母。四、家長。五、後死之
    父或母以遺囑指定之人。不能依前項規定定其監護人時，由
    法院徵求親屬會議之意見選定之，民法第1111條定有明文。
    又親屬會議不能召開或召開有困難時，依法應經親屬會議處
    理之事項，由有召集權人聲請法院處理之，民法第1132條第
    2項定有明文。又按民法第1111條第2項監謢人之選定事件，
    由禁治產人住所地之法院管轄，非訟事件法第139條亦有明
    定。
二、本件聲請意旨略以：禁治產人黃春花（女，民國20年4月1日
    生，身分證統一編號：Ｚ000000000號，住臺南市○區○○里
    ○○街○段183巷6弄24號）經鈞院97年度禁字第307號裁定
    宣告禁治產人，惟禁治產人黃春花之監護人即其配偶黃朝順
    （男，民國○○年○○月○日生，身分證統一編號：Ｚ000000000
    號）於98年3月11日死亡，而禁治產人黃春花之父母、祖父
    母、外祖父母等尊輩均已過世，無法定監護人；聲請人也有
    徵詢過禁治產人黃春花之女兒許麗美，許麗美稱在生活上、
    時間上可能無法照顧禁治產人黃春花，無法擔任監護人。而
    禁治產人黃春花之其餘兒子，也不曾到養護中心探視過禁治
    產人黃春花，更沒有支付任何費用，聲請人也都找不到人。
    禁治產人黃春花之堂兄黃清海、黃國  因戶籍登記記載有中
    斷，其狀況不明，生死也不明，其餘親等較近之親屬亦均已
    死亡，親屬會議之召開有困難。禁治產人黃春花係聲請人黃
    清泉（男，民國○○年○月○○日生，身分證統一編號：Ｚ000000
    000號）、黃清富（男，民國○○年○月○○日生，身分證統一編
    號：Ｚ000000000號）之繼母，沒有血緣關係，但聲請人父親
    黃朝順過世前有交代聲請人要繼續承擔照顧禁治產人黃春花
    之責任，直到過世為止。爰請求鈞院指定聲請人為禁治產人
    黃春花之監護人。
三、經查：聲請人主張之前開事實，業據提出戶籍謄本、除戶謄
    本為證，且經本院依職權調取97年度禁字第307號卷宗核閱
    綦詳，堪認禁治產人黃春花並無依民法第1111條第1項第1款
    至第4款規定之法定監護人或同條項第5款之指定監護人，亦
    難認有符合法定人數之親屬可組成親屬會議，則其親屬會議
    召開有困難，禁治產人黃春花為聲請人之繼母，為利害關係
    人，依據上開規定請求由法院直接選定黃春花之監護人於法
    並無不合。而聲請人主張上情，業舉證人即聲請人黃清富之
    配偶吳秀卿到庭證稱：「（問：在安養中心照顧至今，何人
    會去探視黃春花即其相關費用由何人支付？）黃朝順在世時
    ，都是由其照顧黃春花、支付其費用，後來黃朝順身體不好
    時，都是委託我去安養中心探視、支付費用，到黃朝順去世
    後，也都是我是去探視，費用是由兩位聲請人跟我共同支付
    的。」、「（問：黃春花與其前夫許福記所生子女有無來安
    養中心探視黃春花及支付費用？）許麗美會去安養中心探視
    黃春花，也會打電話告訴我們他有去探視，但沒有支付安養
    費用，所有費用都是由聲請人及我負責支付，至於黃春花得
    其他兒子，我從未見過他們，他們也沒有來看過或打電話詢
    問過黃春花的情形，亦不曾支付扶養費用。」等語（見本院
    98年5月19日訊問筆錄），核與聲請人主張相符，自可信為
    真實。本院斟酌上情，爰依首開規定選定聲請人黃清泉（男
    ，民國○○年○月○○日生，身分證統一編號：Ｚ000000000號，
    住臺南縣仁德鄉○○村○○○街14巷7號））、黃清富（男
    ，民國○○年○月○○日生，身分證統一編號：Ｚ000000000號，
    住臺南縣六甲鄉○○村○○路429號）為禁治產人黃春花之
    監護人，負責護養及治療禁治產人黃春花之身體。
四、依非訟事件法第21條第1項裁定如主文。
中    華    民    國    98    年    5     月    25    日
                  家事法庭    法  官  鄭  彩  鳳
上為正本係照原本作成。
如不服本裁定，應於裁定送達後10日內向本院提出抗告狀，並應
繳納抗告費新臺幣1,000元。
中    華    民    國    98    年    5     月    25    日
                              書記官  黃  心  怡

司法院資訊處製作；財團法人民間司法改革基金會備份。
